【裁判字號】    98,易,2929
【裁判日期】    981030
【裁判案由】    竊盜
【裁判全文】
臺灣臺中地方法院刑事判決              98年度易字第2929號
公  訴  人  臺灣臺中地方法院檢察署檢察官
被      告  丁○○
上列被告因竊盜案件，經檢察官提起公訴（98年度偵字第17986
號），本院判決如下：
    主    文
丁○○竊盜未遂，處有期徒刑參拾日，如易科罰金，以新臺幣壹
仟元折算壹日。
    犯罪事實
一、丁○○於民國98年7月13日上午6時許，在臺中縣梧棲鎮梧棲
    港之拍賣場西側，見甲○○所駕駛之車牌號碼8831－PS號自
    小貨車停放在該處，且車窗未關，竟意圖為自己不法之所有
    ，欲竊取車內之香菸，正當其著手將手伸入車內欲行竊時，
    適為行經該處之丙○○發現，並對丁○○大聲喝叱後，丁○○始將手收回而未能得手。嗣經甲○○報警處理，因而查獲
    。
二、案經甲○○訴請內政部警政署臺中港務警察局移送臺灣臺中
    地方法院檢察署檢察官偵查起訴。
    理    由
壹、證據能力部分：
一、被告以外之人於審判外之言詞或書面陳述，除法律有規定者
    外，不得作為證據，刑事訴訟法第159條第1項固定有明文。
    惟被告以外之人於審判外之陳述，雖不符同法第159條之1至
    之4 規定，而經當事人於審判程序同意作為證據，法院審酌
    該言詞陳述或書面陳述作成時之情況，認為適當者，亦得為
    證據。又當事人、代理人或辯護人於法院調查證據時，知有
    第159條第1項不得為證據之情形，而未於言詞辯論終結前聲
    明異議者，視為有前項之同意，此據同法第159條之5規定甚
    明。查證人甲○○、丙○○於警詢及檢察事務官詢問之陳述
    ，固屬被告以外之人於審判外之陳述，然檢察官、被告已陳
    明就此同意作為證據（見本院卷第30頁背面），且本院認為
    以之作為本案之證據核屬適當，是依刑事訴訟法第159條之5
    第1項之規定，自得為證據。
二、被告以外之人於審判外就其親自聞見或經歷之事實所為之言
    詞或書面陳述，屬「狹義傳聞證據」，原則上不具證據能力
    ，惟刑事訴訟法設有例外容許之要件，得作為證據。而被告
    以外之人於該被告之案件審判中，到庭以言詞或書面轉述原
    供述之被告或被告以外之人所陳述內容之「傳聞證言」或「
    傳聞書面」，與上開情形有異，然亦屬傳聞證據之性質則同
    ，依傳聞法則，原則上亦認不具證據能力，不得以之作為認
    定犯罪事實之依據；惟：若被告以外之人所轉述原供述之「
    被告」所陳述內容之「傳聞證言」或「傳聞書面」，經被告
    以言詞或書面予以承認，或被告表示放棄其反對詰問權者，
    應視同被告自己之供述，苟被告之該原供述係出於任意性，
    法院復認具備適當性之要件時，依刑事訴訟法第159條之5之
    法理，例外得作為證據。此於被告以外之人所轉述原供述之
    「被告以外之人」所陳述內容之「傳聞證言」或「傳聞書面
    」，經當事人同意，法院復認具備適當性之要件時，亦同。
    用以兼顧人權保障與真實發現，並維護司法正義（最高法院
    97年度台上字第931 號判決參照、登載於司法院公報第51卷
    第3 期）。本件證人甲○○、丙○○於警詢、檢察事務官及
    本院審理時證述：丁○○說手進車內只是要拿香菸來抽而已
    等語；本件承辦員警曾益堂於職務報告稱：「我到達現場時
    ，有聽到丙○○跟被害人（甲○○）質問嫌疑人丁○○為什
    麼將手伸進箱型車內時，林嫌答稱：『我是看到車內有煙，
    想要拿煙來抽，我沒有偷竊財物』等語，就被告而言，係以
    被告陳述之內容為其內容之陳述，此種轉述被告陳述內容為
    其內容所作之陳述，已經被告及檢察官於於本院審理時已陳
    明就此部分同意作為證據（見本院卷第30頁背面至31頁），
    且亦無證據足認被告上開陳述係出強暴、脅迫、利誘、詐欺
    或其他不正方法之情事，本院認為以之作為本案之證據核屬
    適當，是依刑事訴訟法第159條之5第1 項之法理，自得為證
    據。
三、至卷附之現場照片，係屬機械性紀錄特徵，也就是認識對象
    的是照相鏡頭及攝影機鏡頭，透過鏡頭形成的畫面映寫入膠
    卷或特定儲存設備內（如光碟），然後還原於照相紙上，故
    照相中不含有人的供述要素，再現實情形與作為傳達結果的
    照相及攝影，在內容上的一致性是透過機械的正確性來加以
    保障的，在照相中並不存在人對現實情形的知覺、記憶，在
    表現時經常可能發生的錯誤（如知覺的不準確、記憶隨時間
    推移而發生的變化），故照相當然是非供述證據，並無傳聞
    法則之適用，惟上開照片既係透過相機及攝影機拍攝後所得
    ，且與本案犯罪事實具有關聯性，且檢察官、被告於本院審
    理時均同意做為證據（見本院卷第30頁背面），且本院審酌
    渠等對於卷內所附之上揭照片並未主張係違法取得，經查又
    無不得作為證據之事由，依法自得作為證據，而有證據能力
    。
貳、犯罪事實所憑之證據及理由：
一、訊據被告丁○○矢口否認有上揭竊盜未遂犯行，辯稱：當天
    伊是要去找朋友阿田，他是在拍賣場，伊並沒有將手伸入甲○○之車窗內，是甲○○、丙○○要陷害伊云云。惟查：
  (一)被告於上開時、地，欲竊取車內香菸未遂之事實，業據證人
    丙○○於警詢（見警卷第8 頁）及檢察事務官（見偵查卷第
    10頁）詢問時證述甚詳，證人丙○○於本院審理時亦證稱：
    「當天早上六點多左右，我從拍賣場買了部分的魚，放到我
    車子旁邊，我太太在幫我整理魚貨，後來我太太去上廁所，
    要我先到車子那邊看著，我就看到被告到我車後，在那邊看
    ，我看他不是捕魚的也不是拍賣場的人，就對他特別注意，
    被告看到我在看他之後就離開，當時他的機車是停放在旁邊
    ，然後被告就到我車子左手邊他的機車那邊坐著，過了大約
    一兩分鐘，被告就進去拍賣場去繞了一圈，後來我太太過來
    ，我就進去拍賣場，我買到我要的魚之後，我就回來，就看
    到被告繞到甲○○的車子右邊，就是乘客座那邊，然後我就
    告訴我太太說這個人要注意，這時候，就看到被告用右手伸
    入甲○○的車子裡面，當時胳臂整個都進去車內了，我就說
    『你在做什麼』，被告就把手拿出來，然後被告就走向我，
    告訴我說，我只是要拿香煙抽而已，我在梧棲漁港那邊已經
    生活了十幾年，從來沒有看過被告，所以才會對他起戒心。
    我因為看被告行跡可疑，被告告訴我說，他只是要拿香煙抽
    而已，因為我也認識甲○○，我就想說甲○○又不抽菸，怎
    麼可能被告要拿煙抽，然後我就要被告一起與我進去市場裡
    面找甲○○，我就問甲○○，這個人剛剛伸手進去你車內，
    看你要怎麼處理，後來是甲○○報警的，這部分我就不清楚
    了。」等語（見本院卷第28頁背面至29頁），並有現場照片
    6張附卷可稽。
  (二)又被告為證人丙○○當場發現其竊盜未遂犯行後，在證人甲○○、丙○○及到場員警曾益堂面前，坦承係欲竊取車內香
    菸等情，業據證人甲○○、丙○○於警詢、檢察事務官詢問
    時及本院理時證述甚詳，且有員警曾益堂出具之職務報告附
    卷足稽（見警卷第13頁），證人甲○○等3 人證述一致，應
    堪採信。況被告與證人甲○○、丙○○素不相識，且無夙怨
    糾紛等情，亦據證人甲○○、丙○○及被告於本院審理時證
    述、供述在卷（見本院卷第29、30、31頁背面），證人甲○○、丙○○自無誣陷被告之虞。
  (三)又被告於本院辯論期日言詞聲請傳喚證人「阿田」，然「當
    事人、代理人、辯護人或輔佐人聲請調查證據，應以書狀分
    別具體記載下列事項：一  聲請調查之證據及其與待證事實
    之關係。二  聲請傳喚之證人、鑑定人、通譯之姓名、性別
    、住居所及預期詰問所需之時間。調查證據聲請書狀，應按
    他造人數提出繕本。」刑事訴訟法第163條之1定有明文，被
    告並無不能以書狀或情況急迫情事，自不得僅以言詞聲請傳
    喚證人。且被告亦不知「阿田」之姓名、年籍、住居所，本
    院亦無從傳喚。況本案已有上述明確事證可憑，被告竊盜未
    遂犯行，與其是否認識「阿田」並無必然關聯，是並無為此
    無益調查之必要。
  (四)綜上所述，被告所辯，顯係卸責之詞，委無足取，本件事證
    明確，被告竊盜未遂犯行堪以認定。
二、核被告丁○○所為，係犯刑法第320條第3項、第1項之竊盜
    未遂罪。被告已著手於犯罪行為之實行而不遂，為未遂犯，
    爰依刑法第25條第2項規定減輕其刑。爰審酌被告犯罪之動
    機、目的、手段、犯罪所致被害人之損害及其素行、犯罪後
    未與告訴人甲○○和解，取得告訴人諒解等一切情狀，量處
    如主文所示之刑，並諭知易科罰金之折算標準，以示懲儆。
據上論斷，依刑事訴訟法第299條第1項前段，刑法第320條第1項
、第3項、第25條第2項、第41條第1項前段，刑法施行法第1條之
1，判決如主文。
本案經檢察官乙○○到庭執行職務。
中    華    民    國    98    年    10    月    30    日
                  刑事第十二庭  法  官  楊文廣
以上正本證明與原本無異。
如不服本判決應於收受判決後10日內向本院提出上訴書狀，並應
敘述具體理由；其未敘述上訴理由者，應於上訴期間屆滿後20日
內向本院補提理由書（均須按他造當事人之人數附繕本）「切勿
逕送上級法院」。
                                書記官  陳靖騰
中    華    民    國    98    年    10    月    30    日
附錄論罪科刑法條
中華民國刑法第320條
意圖為自己或第三人不法之所有，而竊取他人之動產者，為竊盜
罪，處5年以下有期徒刑、拘役或5百元以下罰金。
意圖為自己或第三人不法之利益，而竊佔他人之不動產者，依前
項之規定處斷。
前二項之未遂犯罰之。


司法院資訊處製作；財團法人民間司法改革基金會備份。
